臺灣高雄地方法院刑事判決　　　　　　　 96年度訴字第139號
公　訴　人　臺灣高雄地方法院檢察署檢察官
被　　　告　甲○○
上列被告因違反毒品危害防制條例案件，經檢察官提起公訴（95
年度毒偵字第9505號）及移送併案審理（96年度毒偵字第973 號
），被告於本院準備程序進行中，就被訴及併案犯罪事實為有罪
之陳述，經本院告知簡式審判程序意旨，並聽取公訴人及被告之
意見後，本院合議庭裁定由受命法官獨任依簡式審判程序審理，
判決如下：
    主  文
甲○○施用第一級毒品，累犯，處有期徒刑拾月。
    事  實
一、甲○○前於民國83年間因違反肅清煙毒條例案件，經法院判
    處有期徒刑3 年確定，又於84年間因違反肅清煙毒條例案件
    ，經法院判處有期徒刑2 年2 月確定，與前案接續執行，於
    89年12月4 日縮短刑期假釋出獄，並交付保護管束，於91年
    3 月18日保護管束期滿視為執行完畢。
二、甲○○於93年間，因施用毒品案件，經法院裁定觀察勒戒及
    強制戒治，於94年4 月14日執行強制戒治期滿釋放，並由台
    灣高雄地方法院檢察署檢察官於94年4 月22日，以94年度戒
    毒偵字第196 號處分不起訴確定，詎其猶不知悛悔，其明知
    海洛因係業經公告列為毒品危害防制條例之毒品，不得非法
    持有、施用，詎仍未戒除施用毒品習性，猶仍基於反覆、延
    續施用第一級毒品海洛因之單一行為決意，於上開強制戒治
    執行完畢釋放後之5 年內即自95年10月18日起，迄同年10月
    29日止，以平均每隔5-6 天之頻率，在高雄市新興區○○○
    路64之1 號住處，以針筒注射之方式施用第一級毒品海洛因
    多次，為警(一)先於95年10月19日13時40分許，在高雄市○○
    路與中山路口，因其違規駕駛而遭警攔檢，經其同意採尿後
    並採集尿液檢體送驗。(二)復於95年10月30日13時35分許，其
    在高雄市○○路與尚義街口，為警發現違規駕駛而遭攔檢，
    經其同意採尿後並採集尿液檢體送驗呈嗎啡命陽性反應，始
    悉上情。
三、案經高雄市政府警察局苓雅分局移送台灣高雄地方法院檢察
    署檢察官偵查起訴及移送併案審理
    理  由
壹、程序方面：按本件被告甲○○所犯係死刑、無期徒刑、最輕
    本刑為3 年以上有期徒刑以外之罪，其於準備程序就被訴事
    實為有罪之陳述，經本院告知簡式審判程序之旨，並聽取其
    與檢察官之意見後，本院認無不得或不宜改依簡式審判程序
    進行之情事，依刑事訴訟法第273 條之1 第1 項規定，裁定
    進行簡式審判程序，合先敘明。
貳、實體部分
一、訊據被告對於上揭犯罪事實均坦承不諱，本院復審酌：
  (一)經警將被告遭查獲時所採集之尿液分別送驗結果，均係呈嗎
    啡陽性反應，此有高雄市立凱旋醫院95年11月10日A0000000
    0 號及該院95年11月10日A00000000 號濫用藥物尿液檢驗報
    告各1 份，又查：
  (1)海洛因施用入人體後水解還原成嗎啡，再循嗎啡之代謝方式
    排出體外，業據行政院衛生署藥物食品檢驗局73藥檢壹字第
    030221號函說明綦詳，且依醫學臨床實驗及根據英國藥學會
    出版Isolation and Indentification of Drugs乙書第293
    頁載明：海洛因經注射入人體後，在體內迅速水解成6Monoa
    cety Imorphine，再緩緩繼續水解成嗎啡，然後再循嗎啡之
    代謝方式排出，同書第431 至432 頁並載有：嗎啡經注射入
    人體後，約百分之50以上於8 小時內自尿中排出，至24小時
    排出約百分之90，但48小時後仍有微量可檢出等語。
  (2)準此而論，被告為警查獲之尿液經送驗結果，均係呈嗎啡陽
    性反應，顯見被告確有施用第一級毒品海洛因之犯行甚明。
  (二)綜上所述，被告前曾犯施用毒品，經強制戒治執行完畢釋放
    後之5 年內，再犯本件施用第一級毒品之罪，其事證明確，
    犯行洵堪認定。
二、(一)查海洛因係毒品危害防制條例第2 條第2 項第1 款所明定
    之第一級毒品，本件被告前因施用毒品，經強制戒治執行完
    畢釋放後5 年內再為本件犯行，核其所為係犯毒品危害防制
    條例第10條第1 項之施用第一級毒品罪。被告持有第一級毒
    品之行為已為其施用之高度行為所吸收，不另論罪。(二)被告
    多次施用第一級毒品海洛因犯行之性質敘述如下：因毒品
    危害防制條例第2 條第1 項規定的毒品，即具有成癮性，故
    毒品危害防制條例所規定之施用毒品行為應即具有因毒品成
    癮而反覆施用之性質；參酌(1)最高法院95年度台上字第10
    79號判決揭示「刑事法若干犯罪行為態樣，本質上原具有反
    覆、延續實行之特徵，立法時既予特別歸類，定為犯罪構成
    要件之行為要素，則行為人基於概括之犯意，在密切接近之
    一定時、地持續實行之複次行為，倘依社會通念，於客觀上
    認為符合一個反覆、延續性之行為觀念者，於刑法評價上，
    即應僅成立一罪。學理上所稱「集合犯」之職業性、營業性
    或收集性等具有重複特質之犯罪均屬之，例如經營、從事業
    務、收集、販賣、製造、散布等行為概念者是」之意旨及(2)
    最高法院71年台上字第2837號判例、92年度台上字第6744號
    判決意旨所揭示「行為人主觀上就同一犯罪構成事實，以單
    一行為之數個舉動接續進行，以實現一個犯罪構成要件，侵
    害同一法益，客觀上亦認係實施一個犯罪行為」之接續犯概
    念，(1)是本院認為毒品危害防制條例所規定處罰之施用毒
    品行為固具有反覆實施之性質，然各次施用毒品之行為係滿
    足各單次毒癮發作所致，各次施用毒品行為係各自獨立，尚
    難認係同一行為之數次舉動，換言之，施用毒品行為與上揭
    接續犯之概念有別，而集合犯與連續犯之區別則在於立法者
    已將本質上具有反覆、延續實行之特徵予特別歸類而定為犯
    罪構成要件之行為要素，且依社會通念於客觀上認為符合一
    個反覆、延續性之行為觀念者即應僅成立集合犯之一罪，反
    之則係連續犯，準此，毒品危害防制條例既依成癮性、濫用
    性及對社會危害性而將毒品分為四級，且僅規定處罰施用第
    一、二級毒品，足見毒品危害防制條例所處罰施用第一、二
    級毒品，其構成要件之行為要素係具有成癮、濫用之反覆、
    延續實行，且依社會通念於客觀上認為符合一個反覆、延續
    性之行為觀念，且本案認明之被告各該施用第一級毒品海洛
    因犯行間，乃係按每5-6 天1 次之頻率持續進行，未曾間斷
    ，至地點則均在被告住處，在時、空上，也確具密接關係，
    則被告之各該施用第一級毒品海洛因之犯行間，顯各係出於
    反覆、延續施用該種毒品之單一行為決意至明，從而在行為
    概念上，應均評價認係包括一罪之集合犯，較符合社會通念
    ，也較為合理。(3)檢察官僅就被告於95年10月19日15時6 分
    許回溯24小時內某時施用第一級毒品海洛因行為起訴，惟其
    餘部分既與起訴部分有集合犯之實質上一罪關係，自為起訴
    效力所及，本院自應併予審究，附此敘明。(三)又被告前於83
    年間因肅清煙毒條例案件，經法院判處有期徒刑3 年確定，
    又於84年間因肅清煙毒條例麻醉藥品管制條例案件，經法院
    判處有期徒刑2 年2 月確定，與前案接續執行，於89年12月
    4 日縮短刑期假釋出獄，並交付保護管束，於91年3 月18日
    保護管束期滿視為執行完畢之事實，有臺灣高等法院被告前
    案紀錄表可按，是其5 年以內故意再犯本件有期徒刑以上之
    罪，為累犯，依刑法第47條第1 項規定加重其刑。(四)爰審酌
    被告前因施用毒品案件，經強制戒治期滿後，仍未戒絕毒品
    ，再犯相同之罪，顯見其戒毒意志不堅，惟念其施用毒品乃
    自戕一己健康，尚未危害他人，且其犯後坦承犯行等一切情
    狀，量處如主文所示之刑。
據上論斷，應依刑事訴訟法第299 條第1 項前段、第273 條之1
第1 項，毒品危害防制條例第10條第1 項，刑法第11條前段、第
47 條 第1 項，判決如主文。
本案經檢察官劉慕珊到庭執行職務。
中　　華　　民　　國　　96　　年　　4 　　月　　30　　日
                  刑事第七庭   法　官  張茹棻
以上正本證明與原本無異。
如不服本判決，應於判決送達後10日內，向本院提出上訴狀。
中　　華　　民　　國　　96　　年　　5 　　月　　1 　　日
                               書記官  陳惠玲
附錄本案論罪法條：
毒品危害防制條例第10條
施用第一級毒品者，處6 月以上5 年以下有期徒刑。
施用第二級毒品者，處 3 年以下有期徒刑
